臺灣臺北地方法院民事判決　　　　　　　100年度訴字第3416號
原　　　告　王妙琪
被　　　告　陳彥宏
被　　　告　三重汽車客運股份有限公司
法定代理人　李博仁
上2 人共同　余祖祥
訴訟代理人
上列當事人間損害賠償事件，本院於中華民國100 年12月16日言
詞辯論終結，判決如下：
    主  文
被告應連帶給付原告新臺幣柒拾壹萬元，及自民國一百年七月二
十九日起至清償日止，按年息百分之五計算之利息。
訴訟費用由被告連帶負擔。
    事實及理由
壹、程序部分：
    按訴狀送達後，原告不得將原訴變更或追加他訴。但擴張或
    減縮應受判決事項之聲明者，不在此限，民事訴訟法第255
    條第1 項第3 款定有明文。查本件原告起訴時，其訴之聲明
    原為：被告應連帶給付原告新臺幣（下同）847,000 元，及
    自起訴狀繕本送達翌日起至清償日止，按年息5%計算之利息
    。嗣於100 年12月16日言詞辯論期日當庭減縮請求為被告應
    連帶給付71萬元本息（即代步車輛費用由147,000 元減縮為
    1 萬元，見本院卷第30頁）。核屬減縮應受判決事項之聲明
    ，揆諸前開規定，應予准許。
貳、實體部分：
一、原告起訴主張：被告陳彥宏駕駛另一被告三重汽車客運股份
    有限公司（下稱三重汽車客運公司）所有之845-FC號營業大
    客車，於100 年4 月13日19時5 分許，行經台北市○○路往
    自強隧道圓環時，因未注意車前狀況煞車不及追撞訴外人林
    立原駕駛之2430-PD 號自小客車，致2430-PD 號自小客車往
    前推撞原告所有由吳俊毅駕駛之2995-YE 號自小客車，覆致
    原告車輛再往前推撞另一訴外車輛，案經報請台北市政府警
    察局交通警察大隊中山分隊處理。原告所有之汽車受損，經
    以512,646 元估修，此部分損失原告尚可依保險契約先向保
    險公司申請理賠，惟系爭車輛因受被告碰撞後所致貶值之損
    失計70萬元及原告車輛修復期間改以乘坐計程代步上下班所
    受損失1 萬元，被告迄今未賠償，爰依民法第184 條、第19
    1 條之2 、第196 條等規定請求被告連帶賠償。並聲明：被
    告應連帶給付原告71萬元，及自起訴狀繕本送達翌日起至清
    償日止，按年息5%計算之利息。
二、被告則以：原告自小客車車損，依保險契約由華南產物保險
    股份有限公司以512,646 元修復，並取得代位求償權，依法
    原告損失既已填補，即無賠償可言。退步言，縱使原告自小
    客車經鑑價減損70萬元，然原告未能證明在起訴前有具體事
    實證明可以獲得較高之交換價格，且自小客車耐用年限為5
    年，每年折舊減損不同，其請求賠償，不應准許。又其事故
    撞損未修復之殘餘車價為372 萬元，事故撞損修復後殘餘車
    價為390 萬元，依保險契約由華南產物保險股份有限公司以
    512,646 元修復，殘值部分只增加12萬元，有失公平原則。
    再依最高法院77年度第9 次民事庭會議決議，被害人如能證
    明其物因毀損所減少之價額，超過必要之修復費用時，就其
    差額，仍得請求賠償。原告自小客車修復費用以512,646 元
    估修，鑑價後系爭車輛修復後折價70萬元，其減少之價額應
    減去超過必要之修復費用512,646 元後為187,354 元，就其
    超過部分187,354元方得以請求等語，資為抗辯。
三、查被告陳彥宏於100 年4 月13日晚間7 時5 分許，駕駛車牌
    號碼：845-FC號營業大客車（公車）搭載乘客，行經臺北市
    ○○路往自強隧道方向行駛，因煞車不及不慎碰撞其前方由
    訴外人林立原所駕駛車牌號碼2430-PD 號自小客車後方，致
    該車因受到撞擊又往前推撞前方原告所有交由訴外人吳俊毅
    駕駛之車牌號碼2995-Y E號自小客車後方，造成原告車輛毀
    損等情，為被告所不爭執，並有台北市政府警察局中山分局
    交通分隊道路交通事故當事人登記聯單、道路交通事故現場
    圖、臺北市政府警察局交通警察大隊道路交通事故初步分析
    研判表、臺北市政府警察局交通警察大隊100 年7 月21日北
    市警交大事字第100315 10000號覆中山分局交通分隊道路交
    通事故補充資料表及交通事故談話紀錄表、道路交通事故調
    查報告表(一)、(二)、道路交通事故肇事人自首情形紀錄表、現
    場照片等件附卷可稽（見本院100 年度司北勞調字第822 號
    卷第6 至9 頁、第16至28頁），此部分事實堪信為真。
四、至原告主張被告陳彥宏過失毀損其所有系爭車輛，三重汽車
    客運公司係陳彥宏之僱用人，應連帶負損害賠償責任，系爭
    車輛修復費用512,646 元，可依保險契約向保險公司申請理
    賠，惟系爭車輛受被告碰撞後致貶值損失70萬元及其因車輛
    修復期間改乘坐計程車上下班損失計1 萬元，應由被告連帶
    賠償等語，則為被告所否認，並以前揭情詞置辯。經查：
  (一)按因故意或過失，不法侵害他人之權利者，負損害賠償責任
    ，汽車、機車或其他非因軌道行使之動力車輛，在使用中加
    損害於他人者，駕駛人應賠償因此所生之損害，民法第184
    條第1 項前段、第191 條之2 前段分別定有明文。又汽車行
    駛時，駕駛人應注意車前狀況，並隨時採取必要之安全措施
    ，為道路交通安全規則第94條第3 項所明定。查陳彥宏於前
    揭時間，駕駛845-FC號營業大客車行經前揭肇事路段，疏未
    注意車前狀況，並隨時採取必要之安全措施，致因煞車不及
    而追撞前方由訴外人林立原駕駛之自小客車，林立原車輛受
    到撞擊後再向前推撞原告所有交由吳俊毅駕駛之系爭車輛，
    造成原告車輛毀損，自有過失。被告對前述事實亦不爭執，
    堪認陳彥宏因過失不法毀損原告所有系爭車輛，應負侵權行
    為損害賠償責任。
  (二)次按受僱人因執行職務，不法侵害他人之權利者，由僱用人
    與行為人連帶負損害賠償責任，民法第188 條第1 項前段定
    有明文。此規定僱用人之連帶賠償責任，係為保護被害人，
    避免被害人對受僱人請求賠償，有名無實而設，故此所謂受
    僱人，並不以事實上有僱傭契約者為限，凡客觀上被他人使
    用，為之服勞務而受其監督者，均屬受僱人。換言之，依一
    般社會觀念，若有被他人使用，為之服勞務而受其監督之客
    觀事實存在，自應認為該他人之受僱人，且此所謂之執行職
    務，初不問僱用人與受僱人之意思如何，是否執行職務，悉
    依行為外觀之客觀事實決定。苟受僱人之行為外觀具有執行
    職務之形式，在客觀上足以認定其為執行職務者，就令其為
    濫用職務行為，怠於執行職務行為或利用職務上之機會及與
    執行職務之時間或處所有密切關係之行為，均應涵攝在內。
    查陳彥宏於系爭事故發生時，係駕駛三重汽車客運公司所有
    營業大客車搭載乘客，為被告所無異詞，並有現場車輛照片
    附卷足稽，堪認陳彥宏為三重汽車客運公司之受僱人無疑。
    準此，三重汽車客運公司自應負僱用人之責任，而應與陳彥
    宏負連帶賠償責任（不真正連帶關係）。
  (三)第按，不法毀損他人之物者，被害人得請求賠償其物因毀損
    所減少之價額。又按負損害賠償責任者，除法律另有規定或
    契約另有訂定外，應回復他方損害發生前之原狀。惟債權人
    亦得請求支付回復原狀所必要之費用，以代回復原狀（民法
    第196 條、第213 條第1 項及第3 項規定參照）。惟因損害
    賠償之目的係在於填補所生之損害，故其應回復者，乃應有
    之狀態，而非原有之狀態，是應將損害事故發生後之變動狀
    況考慮在內。故於物被毀損時，被害人除得請求賠償修復費
    用外，就其物因毀損所減少之價值，於超過修復費用之差額
    範圍內，仍得請求賠償（最高法院92年度台上字第2746號判
    決要旨參照）。系爭車輛為原告所有，因遭被告陳彥宏駕車
    碰撞而毀損，業詳前述，則原告主張依民法第196 條規定，
    請求被告應連帶賠償其所有系爭車輛超過修復費用額外所減
    少之價值，即非法所不准，惟依上開判決說明，其所得請求
    減少價值者，應於超過修復費用之差額範圍內。查本件經台
    北市汽車商業同業公會鑑定結果，所為「說明：系爭車輛廠
    牌型式：BMW ACTIVEHYBRID 7L 4395CC。出廠年月：2010年
    5 月。車種：自用小客車。(1)該車經鑑價，其（領牌後）於
    2011年4 月間之正常行情車價約為460 萬元左右為宜（違規
    及積欠稅費未扣除）。(2)經事故撞損未修復，於2011年4 月
    間之殘餘車價約為372 萬元左右為宜（違規及積欠稅費未扣
    除）。(3)經事故撞損修復後，於2011年4 月間之折價約為70
    萬元；當時（修復後）之正常行情車價約為390 萬元左右為
    宜（違規及積欠稅費未扣除）」之認定，有台北市汽車商業
    同業公會函在卷可佐（見本院卷第4 、5 頁），此為被告所
    不爭執（見本院卷第25頁背面），至原告依上開鑑定結果主
    張被告應連帶賠償系爭車輛貶損之價值70萬元，則為被告所
    否認。惟查，系爭車輛因受陳彥宏所駕車輛撞擊而受損，且
    經修復後仍折價70萬元，業經台北市汽車商業同業公會鑑定
    明確，已如前述。衡諸系爭車輛之受損，明顯影響車輛使用
    之效能及安全性，故原告主張系爭車輛之價值因而有所貶損
    ，即為可取。是其請求被告應連帶賠償系爭車輛因而貶損之
    價值70萬元，核與民法第196 條規定相符，自屬有據。被告
    抗辯應以70萬元減去修復費用512,646 元，所餘187,354 元
    始為貶損之價值云云，但查上開鑑定報告已明確區分系爭車
    輛於事故發生時正常行情車價、經事故撞損未修復時殘餘車
    價、經事故撞損修復後之折價及正常行情車價，換言之，上
    開鑑定報告所指系爭車輛折價70萬元，係已將修復費用扣除
    後之結果，是被告此部分主張，並不足採。被告另又以系爭
    車輛貶損價值仍應逐年計算折舊云云為辯，並引最高法院77
    年度第9 次民事庭會議決議為據，然查該次決議在敘明民法
    第196 條請求物被毀損所減少之價額，得以修復費用為估定
    標準，但以必要者為限，是若有修理材料以新品換舊品即應
    予折舊等意旨，而非指物被毀損所貶損之價額亦應扣除折舊
    ，被告所辯此節，亦非可採。
  (四)又原告主張其所有系爭車輛遭被告陳彥宏所駕車輛撞擊受損
    ，進廠維修30日，在修復期間無交通工具代步改搭計程車上
    下班而受有損失1 萬元乙節，既為被告所不爭執（見本院卷
    第30頁背面），則原告請求被告連帶賠償系爭車輛送修期間
    所受搭乘計程車代步之損失1 萬元，應屬有據。
  (五)依上說明，本件原告所得請求被告連帶賠償之金額共計71萬
    元（計算式：700,000 ＋10,000＝710,000 元）。
  (六)末按給付無確定期限者，債務人於債權人得請求給付時，經
    其催告而未為給付，自受催告時起，負遲延責任。其經債權
    人起訴而送達訴狀者，與催告有同一之效力。遲延之債務，
    債權人得請求依法定利率計算之遲延利息（民法第229 條第
    2 項、第233 條第1 項前段參照）。本件兩造並未約定給付
    之日期，依其性質屬給付無確定期限，被告應自受催告時起
    ，始負遲延責任，故原告請求被告連帶給付自起訴狀繕本送
    達翌日即100 年7 月29日（見本院100 年度司北調字第822
    號卷第30、31頁）起至清償日止，按年息5%計算之利息，亦
    應予准許。
五、綜上所述，原告本於侵權行為之規定，請求被告連帶給付原
    告71萬元，及自100 年7 月29日起至清償日止，按年息5%計
    算之利息，為有理由，應予准許。
六、本件事證已臻明確，兩造其餘攻擊防禦方法及未經援用之舉
    證，經審酌核與本件判決結果不生影響，不再逐一論述，併
    此敘明。
七、據上論結，本件原告之訴為有理由，依民事訴訟法第78條、
    第85條第2 項，判決如主文。
中    華    民    國   100    年    12    月    30    日
                  民事第三庭法  官  林惠霞
以上正本係照原本作成
如對本判決上訴，須於判決送達後20日內向本院提出上訴狀。如
委任律師提起上訴者，應一併繳納上訴審裁判費。
中    華    民    國   100    年    12    月    30    日
                            書記官  陳怡如